【裁判字號】    98,交聲,1922
【裁判日期】    980608
【裁判案由】    違反道路交通管理處罰條例聲明異議
【裁判全文】
臺灣臺北地方法院交通事件裁定        98年度交聲字第1922號
異議人即
受處分人  甲○○
上列異議人即受處分人因違反道路交通管理處罰條例案件，對於
臺北市交通事件裁決所於民國98年5 月15日所為之處分（原處分
案號：北市裁罰字第裁22-Z00000000號），聲明異議，本院裁定
如下：
    主  文
異議駁回。
    理  由
一、按汽車行駛於高速公路、快速公路或設站管制之道路，不遵
    使用限制、禁止、行車管制及管理事項之管制規則，而有未
    依規定使用路肩之行為者，處汽車駕駛人新臺幣（下同）
    3,000 元以上6,000 元以下罰鍰；又汽車駕駛人有第33條第
    1 項所規定之情形者，除依原條款處罰鍰外，並予記違規點
    數1 點，道路交通管理處罰條例第33條第1 項第9 款、第63
    條第1項 第1 款，分別定有明文。
二、原處分意旨略以：本件異議人即受處分人甲○○於民國98年
    1 月28日上午10時45分左右，駕駛其所有車牌號碼CI-3577
    號自用小客車，在國道三號公路南向49.9公里處，因違規行
    駛路肩，經內政部警政署國道公路警察局第六警察隊員警以
    攝影方式採證，並以受處分人所有之上開車號汽車有違反道
    路交通管理處罰條例第33條第1 項第9 款規定之行為逕行掣
    單舉發。嗣受處分人於舉發通知單上所載應到案日期前向原
    處分機關申訴，原處分機關函請舉發單位調查結果，仍認受
    處分人確有上開違規行為，原處分機關乃依道路交通管理處
    罰條例第33條第1 項第9 款、第63條第1 項第1 款（裁決書
    漏載第1 項第1 款）及違反道路交通管理事件統一裁罰基準
    表，裁處受處分人4,000 元，並記違規點數1 點。
三、聲明異議意旨略以：伊不常行駛高速公路，很難記得何時、
    何路段係開放路肩行駛，伊所駕駛之車輛係跟隨前方車流前
    進，誤以為係警察為疏導車流所為之開放路肩行駛，並非故
    意違規，且有實施開放路肩之權宜措施，表示在擁塞路段可
    隨機採行開放路肩之臨時裁量措施，車輛行駛路肩並非絕對
    違規之行為，差別僅於主管機關所公告之範圍為何，如照片
    所示道路擁擠情形，絕對達到可以開放行駛路肩之標準，只
    是不在其公告範圍。春節期間車潮擁擠，發生事故機率本就
    極高，如前方發生意外事故，就該採行緊急避難或疏導措施
    ，怎可單憑採證照片，作為執法唯一標準，又警方回函所載
    之內容與採證照片不符，且警察雖依法取締違規但係只著重
    取締違規而忽略疏導交通等語。
四、經查：
（一）受處分人於上述時、地，駕駛其所有車牌號碼CI-3577 號
      自用小客車，行駛高速公路違規使用路肩為警舉發之事實
      ，業據受處分人於聲明異議狀坦承不諱，且有內政部警政
      署國道公路警察局98年2 月25日舉發違反道路交通管理事
      件通知單（通知單單號：公警局交字第Z00000000 號）影
      本1 紙及舉發採證照片4 張附卷可憑，堪認受處分人確有
      行駛高速公路違規使用路肩之行為屬實，先予敘明。
（二）上開舉發時間違規路段之路肩確實並未開放車輛行駛等情
      ，有內政部警政署國道公路警察局第六警察隊98年3 月24
      日公警六交字第0970670693號函附卷可憑。按人民違反法
      律上之義務而應受行政罰之行為，法律無特別規定時，雖
      不以出於故意為必要，仍須以過失為其責任條件。蓋現代
      國家基於「有責任始有處罰」之原則，對於違反行政法上
      義務之處罰，應以行為人主觀上有可非難性及可歸責性為
      前提，如行為人主觀上並非出於故意或過失情形，應無可
      非難性及可歸責性而不予處罰。惟受處分人係疏於注意路
      肩開放之時段，而將車輛駛入高速公路路肩，自應負過失
      之責。
（三）又按道路主管機關本得於法令授權範圍內，基於權責對於
      各項行政措施為具體裁量、規劃，以求達成道路充分利用
      、維持交通秩序、保障道路使用人往來便利與安全之行政
      目的，人民對於行政機關具體行政措施如有意見，自應循
      正當管道向行機關反應或陳情，尤不得以自行主觀認定是
      項措施是否合理而遵循，否則道路交通秩序將無以維繫。
      從而受處分人以當日交通擁擠已達開放路肩之標準置辯，
      尚不足作為有利之認定。至本件員警縱令有在駕駛人不易
      發覺處以攝影方式取得違規證據資料，然本院審酌員警取
      締該違規行為之手段、目的，與本件受處分人確實有於上
      開時、地駕駛車輛違規使用高速公路路肩情事，認該取締
      方式未逾行政法上之比例原則，且亦有行政法上便宜原則
      之適用餘地。又縱系爭舉發時點員警未適時疏導交通，然
      此與受處分人是否違規無涉，併此敘明。
五、綜上所述，受處分人確有未依規定行駛高速公路路肩之違規
    行為，原處分機關依上揭道路交通管理處罰條例第33條第1
    項第9 款、第63條第1 項第1 款及違反道路交通管理事件統
    一裁罰基準表之規定，裁處受處分人罰鍰4,000 元，並記違
    規點數1 點，核無違誤，本件受處分人之異議為無理由，應
    予駁回。
據上論斷，應依道路交通案件處理辦法第19條，裁定如主文。
中    華    民    國    98    年    6     月    8     日
                  交通法庭法  官 胡宗淦
以上正本證明與原本無異。
如不服本裁定，應於送達後5日內，向本院提出抗告狀。
                          書記官 許婉如
中    華    民    國    98    年    6     月    8     日


司法院資訊處製作；財團法人民間司法改革基金會備份。
